臺灣高等法院民事判決　　　　　　　　 93年度上易字第812號
上　訴　人　乙○○
訴訟代理人　周靜儀律師
被　上訴人　甲○○
訴訟代理人　林世華律師
上列當事人間請求侵權行為損害賠償事件，上訴人對於中華民國
九十一年十一月六日臺灣臺北地方法院九十一年度訴字第三六二
二號第一審判決提起上訴，並為聲明之減縮，經本院於九十四年
六月二十一日言詞辯論終結，判決如下：
    主  文
原判決關於駁回上訴人後開第二項之訴部分，並訴訟費用除確定
部分外之裁判均廢棄。
被上訴人應給付上訴人新台幣拾萬元，及自民國九十一年七月
十一日起，至清償日止，按週年利率百分之五計算之利息。
其餘上訴駁回。
第一、二審訴訟費用除確定部分外，由被上訴人負擔十分之二，
餘由上訴人負擔。
    事實及理由
一、上訴人上訴聲明請求被上訴人給付新台幣（下同）三百萬元
    及其利息，於本院減縮為一百五十萬元及其利息，核與民事
    訴訟法第四百四十六條第一項但書、第二百五十五條第一項
    第三款規定相符，應予准許。
二、上訴人起訴主張：被上訴人明知訴外人溫美玲為上訴人之配
    偶，竟自民國（下同）八十九年四月起至同年六月底止，多
    次趁午休時間在台北市○○○路○段五十四號十一、二樓之
    樓梯間親吻過溫美玲嘴臉，撫摸溫美玲胸部，並將手指插入
    溫美玲下體，上訴人於同年七月初查覺上情，質問溫美玲，
    溫美玲向上訴人坦承確與被上訴人發生前開關係。被上訴人
    之行為侵害上訴人家庭生活及夫妻感情生活之圓滿和諧，至
    今上訴人雖與訴外人溫美玲仍維持夫妻關係，然夫妻感情已
    遭受嚴重傷害，無法回復過去恩愛情誼，上訴人因被上訴人
    之侵權行為受有非財產上之損害，爰依民法第一百九十五條
    第一項、第三項請求非財產損害賠償云云。
三、被上訴人則以：被上訴人與訴外人溫美玲間雖有意見、想法
    之交換，惟均嚴守分寸，並無任何肢體接觸之不倫關係。又
    測謊固為科學偵查方法之一，但其準確性常受到受測者、施
    測者及施測環境的影響，被上訴人生活單純未曾涉訟，驟遭
    申告，不免緊張，恐蒙不白之冤，以致影響測謊結果，自不
    得以測謊鑑測結果作為不利被上訴人之認定。上訴人主張之
    事實，不符民法第一百九十五條第三項「不法侵害」及「情
    節重大」之要件等語置辯。
四、原審對於上訴人之請求，判決上訴人全部敗訴，上訴人聲明
    不服，全部上訴，嗣減縮聲明，求為廢棄原判決後開不利於
    上訴人部分，並求為命被上訴人應給付上訴人一百五十萬元
    ，及自起訴狀繕本送達之日起至清償日止，按年息百分之五
    計算之利息，暨願供擔保請准宣告假執行。被上訴人則求為
    判決駁回上訴，如受不利益之判決，願供擔保請准免為假執
    行。
五、按民法第一百九十五條第一項前段規定：「不法侵害他人之
    身體、健康、名譽、自由、信用、隱私、貞操，或不法侵害
    其他人格法益而情節重大者，被害人雖非財產上之損害，亦
    得請求賠償相當之金額」；同條第三項規定：「前二項規定
    ，於不法侵害他人基於父、母、子、女或配偶關係之身分法
    益而情節重大者，準用之」。上訴人主張：被上訴人明知訴
    外人溫美玲為上訴人之配偶，竟自民國（下同）八十九年四
    月起至同年六月底止，多次趁午休時間在台北市○○○路○
    段五十四號十一、二樓之樓梯間親吻過溫美玲嘴臉，撫摸溫
    美玲胸部，並將手指插入溫美玲下體等語。被上訴人對訴外
    人溫美玲為上訴人之配偶，並不爭執，惟抗辯：未與訴外人
    溫美玲為前開之不倫行為云云。經查：
  (一)證人溫美玲於原審證稱：被上訴人自八十九年四月起至同年
    六月底止，大約一星期四次，趁午休時間，在台北市○○○
    路○段五十四號十一、二樓之樓梯間親吻其嘴臉，撫摸其胸
    部，並將手指插入其下體等語（見原審卷第一一七頁至第一
    一八頁）；並於原審九十一年九月二十七日履勘現場（見原
    審卷第一四一頁）及為被告之台灣台北地方法院檢察署九十
    年度偵字第一五六五八、一六一七二號甲○○、溫美玲妨害
    家庭等案件、台灣士林地方法院九十一年度訴字第一四九○
    號楊慧玲（即被上訴人之配偶）與溫美玲間侵權行為損害賠
    償事件時，為相同陳述（見台灣台北地方法院檢察署九十年
    度他字第二一四號甲○○妨害家庭等案件卷，第三一頁至第
    三二頁；台灣士林地方法院九十一年度訴字第一四九○號侵
    權行為損害賠償事件卷第二七頁至第二八頁）。台灣士林地
    方法院九十一年度訴字第一四九○號事件，溫美玲係主張時
    效抗辯後，始自承被上訴人有以手指頭撫摸及進入其性器官
    等語，溫美玲自承被上訴人對其為上開行為時，已知悉本身
    亦應負侵權行為損害賠償責任，始主張時效抗辯；而懂得為
    時效抗辯之人，必對法律規定及自身利害關係有相當程度之
    瞭解；且對已婚婦女而言，上開行為難謂非不名譽之事，溫
    美玲為前開陳述時，當係經冷靜思考，該不利於本身之陳述
    ，應屬可採。縱事後溫美玲又證稱：上訴人在認為伊與被上
    訴人有姦情後，曾毆打過伊云云，亦不影響溫美玲前開被上
    訴人親吻、撫摸、及以手指侵入性器官證言之真實性。
  (二)按測謊之鑑定，倘鑑定人具備專業之知識技能，復事先獲得
    受測者之同意，所測試之問題及其方法又具專業可靠性時，
    該測謊結果，如就否認侵權行為有不實之情緒波動反應，雖
    不能採為認定之唯一證據，但仍得供裁判之佐證。本件於台
    灣台北地方法院檢察署九十年度偵字第一五六五八、一六一
    七二號甲○○、溫美玲妨害家庭等案件，檢察官曾送請法務
    部調查局鑑定，其鑑定結果：「被上訴人稱其不曾親吻過溫
    美玲嘴臉，不曾將手指插入溫美玲下體、不曾撫摸溫美玲胸
    部等語均呈現情緒波動反應，研判被上訴人有說謊」等情，
    有法務部調查局九○陸三字第九○○四一三二八號鑑定通知
    書可證（見台灣台北地方法院檢察署九十年度偵字第一五六
    五八號妨害家庭等案件卷，第四二頁）。調查局之鑑定具專
    業水準；該鑑定亦得被上訴人同意，其鑑定結果足以佐證被
    上訴人有親吻溫美玲嘴臉，撫摸溫美玲胸部，並將手指插入
    溫美玲下體之行為。
  (三)按婚姻係以夫妻之共同生活為目的，配偶應互相協力保持其
    共同生活之圓滿安全及幸福，兩夫妻互守誠實，係為確保其
    共同生活之圓滿安全及幸福之必要條件，故夫妻關係首重忠
    實，依社會通念，丈夫不可能容許其他男人親吻自己配偶，
    撫摸其胸部，並將手指插入其下體，該行為將造成丈夫精神
    上極大之痛苦及婚姻之破裂。溫美玲係上訴人之配偶，被上
    訴人自八十九年四月起至同年六月底止，大約一星期四次，
    趁午休時間，在台北市○○○路○段五十四號十一、二樓之
    樓梯間親吻溫美玲嘴臉，撫摸溫美玲胸部，並將手指插入溫
    美玲下體，該行為不法侵害上訴人基於配偶關係之身分法益
    且情節重大，上訴人自得依民法第一百九十五條第一項前段
    、第三項規定，請求非財產之損害賠償。被上訴人雖以：上
    訴人與溫美玲於九十年九月又生一小孩，顯見上訴人夫妻生
    活仍屬正常，才有可能繼續生兒育女，本件並非不法侵害及
    其情節並非重大云云置辯。惟查：溫美玲與被上訴人發生不
    倫行為後，上訴人常因無法控制情緒而毆打溫美玲，溫美玲
    認為如果去自殺，老大無伴，始會再生一個小孩，給老大作
    伴等情，業據證人溫美玲陳述明確（見原審卷第一一九頁）
    ；原審於九十一年九月二十七日履勘現場時，上訴人亦自承
    ：其於八十九年八月十六日帶照相機前往蒐證時，因想到溫
    美玲與被上訴人在該處發生不倫關係，一時無法忍耐，撕破
    溫美玲上衣及內衣，露出胸部等語（見原審卷第一四一頁）
    ，足見該事件對上訴人家庭有重大影響。本件並無證據證明
    上訴人有其他性行為之對象，上訴人基於生理需求，與配偶
    溫美玲繼續發生性行為，其心態愛、憎交加，不能因上訴人
    與溫美玲仍有性行為，即認被上訴人之行為對上訴人並不造
    成傷害。又刑事制裁與民事損害賠償，本即採取不同標準，
    立法政策上，不構成刑事犯罪，卻成立侵權行為者，所在多
    有，尚難因本件不成立通姦罪，即認其非「不法侵害」或「
    情節重大」，被上訴人之抗辯，並不可採。本院斟酌兩造之
    身分、地位、經濟能力、社會經濟狀況，上訴人畢業於私立
    泰北高中；被上訴人為東台工程顧問股份有限公司經理，月
    薪十萬元（見原審卷第十八頁、本院卷第一○四頁、一○五
    頁），認非財產上之損害以三十萬元為適當。
六、從而，上訴人依侵權行為之法律關係請求被上訴人給付三十
    萬元，及自起訴狀繕本送達翌日即九十一年七月十一日起，
    至清償日止，按週年利率百分之五計算之利息，為有理由，
    應予准許。逾此部分，為無理由，應予駁回。又，上訴人勝
    訴部分，兩造分別陳明願供擔保為准、免假執行之宣告，經
    核於法並無不合，爰分別酌定相當擔保金額准許之。至於上
    訴人敗訴部分，其假執行之聲請失所附麗，應併予駁回。原
    審就上開應准許部分，為上訴敗訴之判決，尚有未洽，上訴
    意旨求予廢棄改判，為有理由，爰由本院予以廢棄改判如主
    文第二項所示。又本件上訴利益未逾一百五十萬元，不得上
    訴第三審，本院判決為終局確定判決，不生宣告假執行問題
    ，原審駁回該部分假執行之聲請，理由雖然不同，結論則無
    不同，仍應維持。上開請求不應准許部分，原判決為上訴人
    敗訴之判決，並駁回其假執行之聲請，經核於法並無不合，
    上訴意旨求予廢棄改判，為無理由，應駁回其上訴。
七、本件事證已臻明確，兩造其餘攻擊、防禦方法及未經援用之
    證據，經本院審酌認對判決結果不生影響，爰不一一論列，
    附此敘明。
八、據上論結，本件上訴為一部有理由，一部無理由，依民事訴
    訟法第四百五十條、第四百四十九條第一項、第七十九條但
    書，判決如主文。
中　　華　　民　　國　　94　　年　　7　　月　　5  　　日
                  民事第十二庭審判長法　官　鄭雅萍
　　　　　　　　　　　      　　　　法　官  吳謀焰
　　　　　　　　　　　　　　　      法　官  林恩山
正本係照原本作成。
不得上訴。
中　　華　　民　　國　　94　　年　　7 　　月　　7 　　日
　　　　　　　　　　　　　　　　　　書記官　周淑靜
